【裁判字號】    97,交聲,3055
【裁判日期】    980123
【裁判案由】    交管條例聲異
【裁判全文】
臺灣板橋地方法院交通事件裁定        97年度交聲字第3055號
原處分機關  交通部公路總局臺北區監理所板橋監理站
異  議  人  乙○○
即受處分人
上列異議人即受處分人因違反道路交通管理處罰條例案件，對於
交通部公路總局臺北區監理所板橋監理站於97年11月11日所為之
裁決處分（原處分案號：板監裁字裁41-AEX401136號），聲明異
議，本院裁定如下：
    主  文
異議駁回。
    理  由
一、原處分意旨略以：異議人即受處分人乙○○於民國97年9 月
    12日下午2 時36分許，騎乘車牌號碼CIS-677 號重型機車，
    行經臺北市○○路與安和路口時，因「未依兩段式左轉」之
    違規事實，經警當場攔停舉發，爰依道路交通管理處罰條例
    第48條第1 項第2 款、第63條第1 項第1 款之規定，裁處受
    處分人罰鍰新臺幣（下同）600元，並記違規點數1點。
二、聲明異議意旨略以：本件因交通標誌設計不當，致伊於該路
    口看到左轉燈亮起就跟著車流逕行左轉，而且兩段式左轉的
    標誌被路旁的行道樹擋住，路面距離過遠，以致於無法看到
    地上有繪製兩段式左轉待轉格，伊並非有意違規，本件裁罰
    顯有違誤，為此聲明異議，請求撤銷原處分云云。
三、按機器腳踏車行駛至交岔路口，其轉彎，應依標誌或標線之
    規定行駛，道路交通安全規則第99條第2 項前段定有明文。
    次按機慢車兩段左轉標誌係用以告示左轉機器腳踏車或慢車
    駕駛人應遵照號誌指示，在號誌顯示允許直行時先行駛至右
    前方路口之左轉待轉區等待左轉，俟該方向號誌顯示允許直
    行後，再行續駛，以兩段方式完成左轉。本標誌設於實施機
    慢車兩段左轉路口附近顯明之處，並配合劃設機慢車左轉待
    轉區○○○道路交通標誌標線號誌設置規則第65條規定甚明
    。再按汽車駕駛人轉彎時，不依標誌、標線、號誌指示者，
    處新臺幣600 元以上1,800 元以下罰鍰，並記違規點數1 點
    ，道路交通管理處罰條例第48條第1 項第2 款、第63條第1
    項第1 款亦分別定有明文。
四、經查：
(一)本件異議人於上開時、地，騎乘上開重型機車，因有不依標
    誌、標線、號誌指示（未依兩段式左轉）之違規，經臺北市
    政府警察局大安分局警備隊員警甲○○當場舉發，嗣經原處
    分機關即交通部公路總局臺北區監理所板橋監理站依據道路
    交通管理處罰條例第48條第1 項第2 款規定，於97年11月11
    日裁處異議人罰鍰600 元，並記違規點數1 點之事實，有上
    開裁決書、臺北市政府警察局北市警交字第AEX401136 號舉
    發違反道路交通管理事件通知單在卷可憑（見本院卷第10、
    11頁），且異議人對於駕車於上開時、地，機車未依規定兩
    段式左轉之客觀事實並不爭執，且經證人即舉發員警甲○○
    於本院審理時證述明確（見本院卷第27、28頁），足認異議
    人確有未依規定兩段式左轉之違規情事無訛。
(二)異議人雖以前詞置辯，惟標誌、標線、號誌之設置目的，在
    於提供車輛駕駛人及行人有關道路路況之警告、禁制、指示
    等資訊，以便利行旅及促進交通安全，道路交通標誌標線號
    誌設置規則第2 條定有明文，是異議人既騎乘機車參與道路
    交通，自應對道路上設置之所有標誌、標線、號誌加以特別
    之注意，並確實遵守，以維自身及其他用路人之安全，而觀
    諸證人甲○○當庭庭呈之舉發路口現場照片2 張可知，於安
    和路1 段69號前及安和路與仁愛路路口（南向北）之區段上
    ，可清楚看見路邊號誌桿上及紅綠燈號誌旁均設置有機慢車
    兩段左轉標誌各1 面，以其設置位置而言，駕駛人於將通過
    路口之際，僅需對前方路口號誌及車況稍加注意，即可一併
    輕易注意到機車需兩段式左轉之指示標誌，且依其外形、大
    小、內容以觀，均屬清晰、明顯，又本件發生時間係在97年
    9 月12日下午2 時36分許，光線應屬明亮，亦不至於發生因
    光線昏暗致無法辨識之情形。再者，異議人前揭遭舉發之路
    口既已由行政機關依其法定職權及專業性考量認定機車應採
    兩段式方式左轉，並設置有兩段式左轉之指示標誌，則異議
    人逕自依循燈號左轉行進，自屬違反該標誌指示之違規行為
    當無疑義，非謂其可自行判斷路況而恣意為之，否則交通安
    全及秩序勢將難以維護。至異議人認該路口機車兩段式左轉
    之標誌設計不當云云，惟行政機關得就標誌之設置位置，本
    其專業評估而為判斷，屬行政裁量之範圍，非本院調查原處
    分是否違法時所應審酌者，故交通標誌之設置合理與否、是
    否便於駕駛人駕駛之問題，與本件異議人是否違法尚屬無涉
    ，況機車兩段式左轉之立法目的除為維繫道路行車秩序外，
    尤為保障機慢車駕駛人不致因與非機慢車之其他車輛搶道造
    成人身安全傷害所設，即使違規地點無標線，駕駛人仍應依
    標誌之指示轉彎，從而，異議人疏於注意而未依該標誌之指
    示兩段式左轉，尚不能據以免罰，異議人上開所辯，無非係
    事後卸責之詞，不足採信。
五、綜上所述，本件異議人違規情節明確，原處分機關據以援引
    前揭規定，並參酌違反道路交通管理事件統一裁罰基準表之
    規定，裁處異議人罰鍰600 元，並記違規點數1 點，核無違
    誤，本件異議為無理由，應予駁回。
據上論斷，應依道路交通案件處理辦法第19條，裁定如主文。
中    華    民    國    98    年    1     月    23    日
                  交通法庭  法  官  錢衍蓁
上列正本證明與原本無異。
如不服本裁定，應於裁定送達後五日內敘明抗告理由，向本院提
出抗告狀。
                            書記官  劉靜慧
中    華    民    國    98    年    1     月    23    日


司法院資訊處製作；財團法人民間司法改革基金會備份。
